臺灣嘉義地方法院刑事判決　　　　　　　　　　　　　八十九年度訴字第六九三號
　　公　訴　人　臺灣嘉義地方法院檢察署檢察官
　　被　　　告　辛○○
　　選任辯護人　張雯峰
右列被告因妨害自由等案件，經檢察官提起公訴 (八十九年度偵緝字第三三一號），
本院判決如左：
    主  文
辛○○共同以非法方法，剝奪人之行動自由，處有期徒刑壹年。
    事  實
一、辛○○係甲○○、乙○○之朋友，緣乙○○、甲○○（渠二人業經法院各判處有
    期徒刑十年確定，現執行中）曾遭陳恭禎毆打成傷而懷恨在心，適於民國八十八
    年三月二十三日零時許，渠二人與庚○○（另案通緝中）三人共乘車號Ｊ七─一
    八七三號自用小客車，前往嘉義市○○路與延平街口麵攤用食，歷經約八分鐘後
    ，乍見陳恭禎與其友林億嘉亦騎乘機車同往麵攤，乃見機不可失而興報復之念，
    竟起共同剝奪人之行動自由及普通傷害之犯意，旋退回停於路邊之前開自用小客
    車內，由甲○○電告癸○○（業據法院判處有期徒刑九年確定，現執行中）邀渠
    加入前開犯意共同行動，癸○○乃另通知丙○○（業據法院判處有期徒刑一年確
    定，業已執行完畢），由丙○○駕駛車牌號碼Ｃ四─一０六七號自用小客車，搭
    載癸○○與丁○○（業據法院判處有期徒刑十年確定，現執行中）前往上開麵攤
    地點會合；另由庚○○電知辛○○，告以甲○○等人欲教訓陳恭禎之計畫，邀辛○○前往指認陳恭禎是否先前與其結怨之人，若是，則可一併報復，辛○○得知
    後旋起共同剝奪人之行動自由及普通傷害之犯意，駕駛不詳車號之深色吉普車，
    搭載「大明」及壬○○（檢察官另案偵辦中），前往上開地點加入甲○○等人共
    同犯行之計畫；惟辛○○等三人尚未抵達時，陳恭禎、林億嘉二人已用餐完畢共
    乘機車離開，甲○○、乙○○、庚○○三人隨即駕車尾隨，粱耀仁、丁○○、癸○○亦已駕車抵達，行至嘉義市○○路二九五號前，甲○○見四下無人，遂駕車
    側撞陳恭禎機車倒地，陳恭禎起身後往嘉義市○○路嘉義公園方向逃離，乙○○
    、庚○○、癸○○及丁○○見狀旋即下車，分由上開二部自用小客車後車廂內各
    取出二支鋁質球棒，四人即分持鋁質球棒追逐陳恭禎，甲○○、丙○○亦分別駕
    車追捕，此際，辛○○三人亦已駕車抵達，乃共同圍捕至嘉義市○○路與興中街
    口處追獲陳恭禎，乙○○、庚○○、癸○○及丁○○四人即共同強押陳恭禎上甲○○所駕駛之自用小客車上，由乙○○持甲○○所有之手銬，將陳恭禎雙手拷上
    ，載由中山路右轉吳鳳北路左轉光華路左轉民族路往大雅路方向行駛，粱耀仁（
    與車內癸○○、丁○○共）三人及辛○○（與車內黃士鶴、「大明」共）三人分
    別駕車跟隨，至民族路與大雅路口時，由丙○○電告庚○○由渠帶路，而帶往至
    嘉義縣市交界屬嘉義縣番路鄉之三橋公墓下方鐵塔處，丙○○因路況不佳，乃將
    渠之自小客車停放在該鐵塔處，渠三人下車並自車上取出鋁質球棒二支徒步走上
    公墓，另二部車輛則直駛至離鐵塔一百餘公尺公墓處，由乙○○、甲○○、庚○○將陳恭禎拉下車後，甲○○、庚○○分持鋁質球棒，乙○○則就地拾起帶有鐵
    釘之木棒，隨即開始毆打陳恭禎，辛○○下車後，上前指認，發現陳恭禎並非其
    尋仇之對象，遂未參與毆打陳恭禎；嗣癸○○、丁○○、粱耀仁抵達後，癸○○
    、丁○○亦加入合力輪流出手毆打陳恭禎，其間丙○○未參與毆打並先行徒步至
    右開鐵塔處，駕駛前開自小客車返回公墓處，等候搭載癸○○及丁○○；乙○○
    、甲○○、癸○○、丁○○、庚○○五人顯能預見再予繼續重擊，會有傷重致死
    之結果，竟仍繼續毆打，直至陳恭禎跪地求饒始鬆手，致陳恭禎受有右後頂部頭
    皮銳器創一ｘ０．五ｘ０．三公分、頂枕部頭皮瘀腫三ｘ二公分、枕部頭皮兩處
    瘀腫二ｘ二公分及四ｘ二公分、右前額皮膚三處銳器創一ｘ０．五ｘ０．三公分
    及一ｘ０．五ｘ０．三公分以及０．五ｘ０．五ｘ０．三公分、左眉毛橫向銳器
    創二．五ｘ０．五ｘ０．三公分、左上眼瞼瘀血斑、右下巴瘀血斑、左肩胛外側
    瘀血斑七ｘ七公分、右上臂外側銳器創一．五ｘ一ｘ０．五公分及五ｘ五公分瘀
    血斑、右側肱骨小塊骨片剝離、左上臂後外側銳器創一．二ｘ一ｘ０．五公分及
    肱骨骨折、右前臂後側瘀血斑二五ｘ一０公分、兩側手背顯著瘀腫、右大腿後側
    瘀血斑一二ｘ一０公分及一０ｘ一０公分、右側膝窩瘀血斑一二ｘ一０公分、右
    小腿後側瘀血斑三０ｘ一二公分、右大腿外側瘀血斑一七ｘ一五公分、左小腿前
    側中段瘀血斑二０ｘ一五公分、兩側小腿廣泛中度至重度瘀腫等傷害；甲○○等
    人乃將陳恭禎抬上車，各人分別搭乘原車離開公墓往嘉義市區方向行駛，甲○○
    等非但未將身受重創之陳恭禎送醫急救，卻於同日凌晨一時四十五分許途經嘉義
    市○○路東洋別墅區時，將陳恭禎棄置於嘉義市○○街一一二號前（東洋別墅社
    區內），而逕行駕車逃離，辛○○於指認陳恭禎發現非其尋仇對象後，雖表示不
    要毆打而退回車內，然先後仍共同剝奪陳恭禎之行動自由約一小時。嗣經路人發
    現，報請救護車送醫急救，陳恭禎因重度腦水腫及腦疝形成、鈍力性顱腦及四肢
    損傷，於同日下午四時四十四分許不治死亡。
二、案經陳恭禎之母己○○訴由嘉義市警察局第二分局報請臺灣嘉義地方法院檢察署
    檢察官偵查起訴。
    理  由
一、訊據被告辛○○固不否認駕駛深色吉普車前往嘉義市○○路噴水圓環附近與甲○○、乙○○等人會合，並駕車同行至前開三橋公墓處等事實，惟矢口否認有何犯
    行，辯稱：係接獲「大明」電話，「大明」邀其前往會合，未說明原因，其抵達
    噴水圓環附近，看見有人在抓人，把人抓上車後，其因好奇心而駕車尾隨，到達
    公墓處，甲○○及「大明」叫其指認陳恭禎是否先前與其結怨之人，其發現不是
    後，就叫甲○○等人不要打了，其並未參與毆打陳恭禎云云。然查，被告係於接
    獲友人電話後隨即駕車前往會合，到達嘉義市噴水圓環附近，有看到四、五個人
    在抓人，人抓上車後，其亦駕車跟隨上山至三橋公墓處等情，業據被告自陳在卷
    ；另被告復自承先前曾遭人打傷，當日係前往認人等語（見本院八十九年聲羈字
    第一五二號卷第六頁），核與證人甲○○結證：「‧‧‧打完才看到壹台黑色的
    車來，有兩、三個人下來，說要來認人。後來認一認好像不是他們要找的人。」
    等語（見本院九十年一月十一日訊問筆錄）及證人乙○○結證：「（問：當天第
    一次看到辛○○是在何處？答稱：）在公墓現場我們打陳恭禎的地方。」、「問
    ：當天在現場，被告有無參與毆打陳恭禎？答稱：）沒有，他本來是要去認人，
    但看到陳恭禎並不是他要找的人。」等語（見本院九十年一月十七日訊問筆錄）
    明確，足認被告當日前往與甲○○等人會合時，主觀上即有以非法方法剝奪人之
    行動自由及傷害之犯意無訛；至被告到達三橋公墓指認陳恭禎非其尋仇對象後，
    雖未參與毆打（詳後述），惟此乃對於被害人客體認識錯誤，對於被告先前已形
    成之犯意，並無影響。又被告固另辯稱係「大明」通知其前往會合云云，但查，
    被告陳稱到達三橋公墓時已見「大明」在該處，而本件共同前往三橋公墓之另二
    輛自小客車，其中第一輛車係甲○○駕駛，搭載乙○○、庚○○並押載被害人陳
    恭禎，第二輛車係粱耀仁駕駛，搭載癸○○、丁○○，此外即無其他人之事實，
    業據證人乙○○、甲○○、癸○○、丙○○、丁○○等人分別陳證在卷，是被告
    所稱之「大明」，應認係庚○○；參以證人甲○○於警訊時即曾供陳：渠等於埋
    伏守候期間，庚○○有以電話與被告等對談等語（八十八年八月十一日甲○○警
    訊筆錄參照），益徵被告所稱「大明」即指庚○○無訛。綜右所述，被告共同參
    與剝奪人之行動自由之事證已臻明確，其犯行堪予認定。
二、核被告童國成所為，係犯刑法第三百零二條之以非法方法剝奪人之行動自由罪。
    被告與共犯乙○○、甲○○、癸○○、丙○○、丁○○、庚○○、壬○○、綽號
    「大明」之成年男子間，就上開妨害自由犯行，均有犯意聯絡及行為分擔，均為
    共同正犯。爰審酌被告尚無前案記錄之品行、其智識程度、與被害人原不相識，
    僅因疑為仇家即共同加入妨害他人自由之犯行、其原欲尋仇之犯罪動機、共同強
    押被害人至郊區○○○○段、犯罪所生之危害及犯罪後之態度等諸般情狀，量處
    如主文所示之刑。
三、至公訴意旨認被告辛○○亦持鋁質球棒，與乙○○、甲○○、癸○○、丙○○、
    丁○○、壬○○及綽號「大明」等人共同毆打被害人陳恭禎，並能預見再予繼續
    重擊，會有傷重致死之結果，竟仍繼續毆打，直至陳恭禎跪地求饒始鬆手，致陳
    恭禎重創，嗣並將陳恭禎棄置於嘉義市○○街一一二號前，經路人發現，報請救
    護車送醫急救，陳恭禎因重度腦水腫及腦疝形成、鈍力性顱腦及四肢損傷，於同
    日下午四時四十四分許不治死亡，因認被告辛○○亦與乙○○、甲○○、癸○○
    、丙○○、丁○○等人共犯刑法第二百七十七條第二項前段之傷害致人於死罪嫌
    。但查：
（一）同案共犯即證人乙○○於本院審理時先後陳證：「（問：辛○○是否亦到達公
      墓處？答稱：）他有上去到公墓那邊，我們當時尚在毆打陳恭禎，當時辛○○
      他們車上其中一人，我不確定是誰，有叫我們不要再打了。」、「（問：辛○○是否出手毆打陳恭禎？答稱：）沒有。」等語（八十九年十二月十四日訊問
      筆錄參照）及「（問：當時打人辛○○有否參與？答稱：）沒有。」等語（本
      院九十年一月十七日訊問筆錄參照）明確，另同案共犯即證人甲○○於本院審
      理時亦先後陳證：「我一直到了山上，丙○○的車停在鐵塔邊，我繼續往上開
      停在公墓的時候，到了公墓以後我和乙○○先下車拿我車上兩支鋁棒毆打陳恭
      禎，庚○○在作什麼我沒有注意，打完才看到壹台黑色的車來，有兩、三個人
      下來，說要來認人。後來認一認好像不是他們要找的人。」等語（本院九十年
      一月十一日訊問筆錄參照）及「（問：當天在現場，被告有無參與毆打陳恭禎
      ？答稱：）沒有，他本來是要去認人，但看到陳恭禎並不是他要找的人。」等
      語（本院九十年一月十七日訊問筆錄參照），足認被告辛○○所辯未參與毆打
      被害人陳恭禎，尚非無據。
（二）另據同案共犯乙○○於八十八年五月十九日第一次警訊中供稱：「‧‧‧我們
      六人（指乙○○、甲○○、庚○○、丙○○、癸○○、丁○○）分持球棒、磚
      塊及一支殘留鐵釘之木棒，共同毆打陳恭禎身體約十分鐘‧‧‧」，於同年五
      月二十一日第二次警訊供稱：「我持乙支帶有鐵釘之木棒，甲○○、庚○○、
      丙○○、癸○○分持乙支木質球棒、丙○○則持磚塊共同毆打陳恭禎致死的」
      ，於同年八月三日第三次警訊時供稱：「除了丙○○留在車上外，其餘五人均
      有參與共同圍毆陳恭禎‧‧‧」，於同年八月十一日警訊筆錄供稱：「（問：
      為何綽號『阿同』他們三人僅觀看而已？答稱：）因為他們懷疑曾被陳恭禎歐
      打過，所以在公墓現場指認是否同一人，後來發現不是，才未動手打人。」於
      同年八月十一日檢察官偵查時供稱：「我先拉陳恭禎下來，後來癸○○、庚○○、甲○○、丁○○共五人共同毆打陳恭禎，丙○○帶我們至公墓，他先在公
      墓下電塔等，但我們動手毆打陳恭禎時，丙○○有徒步到現場看，看後他又下
      來到車上等我們」、「（問：吉普車上三人於要毆打陳恭禎時有無下車參與毆
      打？答稱：）我們一開始要打陳恭禎，他們叫我們先不要動手，他們要先認人
      ，看陳恭禎是否以前與他們發生糾紛之人，結果不是，他們三人即上車」等語
      。而同案共犯甲○○於八十八年五月二十五日第一次警訊中供稱：「‧‧‧我
      等六人分持球棒、磚塊及乙支留有鐵釘之木棒（我持球棒、乙○○持留有鐵釘
      之木棒、庚○○持球棒、癸○○持球棒、丙○○持球棒、另一不詳姓名男子則
      在現場拾起磚塊）共同毆打陳恭禎身體部位各處約十分鐘‧‧‧」，同年六月
      十六日第二次警訊即供稱：「‧‧‧我只知我和乙○○、癸○○、庚○○分持
      四支球棒毆打陳恭禎‧‧‧」而於同年八月三日第三次警訊時，又追加被告丁○○有參與毆打陳恭禎（警卷第三十一頁背面），於同年八月十一日檢察官偵
      查中供稱：「（問：幾人毆打陳恭禎？）我、乙○○、癸○○、丁○○、庚○○，而丙○○於公幕下鐵塔等我們」、「（問：吉普車上三人到公墓有無下車
      參與毆打？答稱：）沒有，他們只是下車來觀看，沒有動手」，於同年八月二
      十日偵查中則供稱：「七人，我、乙○○、丁○○、癸○○、丙○○、壬○○
      、『大明』七人」等語，益徵同案共犯即證人乙○○、甲○○於本院審理時之
      陳證情節，與渠二人到案最初之供述情節相符，應堪信為真實。
（三）另查，同案共犯粱耀仁於警訊時亦以供證：「我在文化路延平街口受庚○○之
      託欲跟蹤陳恭禎期間，並未發現綽號『阿童』等三人或駕駛何種車輛，而跟蹤
      陳恭禎至文化路與中山路口，亦未發現上述綽號『阿童』等三人」、「案發過
      程中，並未發現綽號『阿童』、『大明』、『世鶴』等三人，而係在『歐香Ｋ
      ＴＶ』內碰面」等語（八十八年八月十三日警訊筆錄參照），與同案共犯乙○○、甲○○於警訊時供陳被告辛○○未參與毆打陳恭禎，係事後至「歐香ＫＴ
      Ｖ」始與辛○○再度碰面等語互核相符，益證被告所辯未參與毆打被害人陳恭
      禎等語，應堪採信。
（四）至共犯甲○○、乙○○二人嗣於八十八年八月十六日、同年月十八日分別經警
      借提訊問之警訊筆錄固分別供述被告辛○○亦持球棒參與毆打被害人陳恭禎云
      云，共犯甲○○於同年八月二十七日偵查中又供稱：「‧‧‧當時於公墓，我
      、乙○○、庚○○、癸○○、丁○○、壬○○、辛○○、『大明』共八人，分
      別從我的自小客車、丙○○自小客車及吉普車內取出鋁棒輪流毆打陳恭禎」云
      云。然查：
      １、共犯乙○○、甲○○等人於本院審理時已數次明確結證被告辛○○未參與
          毆打被害人陳恭禎，且互核渠二人多次供述情節，以渠二人到案警訊初供
          與本院審理時之供述內容相符，且綜合其他共犯陳述內容互核比對，亦堪
          認被告辛○○確未參與毆打被害人始符真實。
      ２、就本案被害人陳恭禎死因之判斷，除遭類似磚頭、鐵釘等物毆擊之傷勢外
          ，主要以鋁質球棒毆擊傷為主，又本案業經判決確定其他共犯業已分別供
          明球棒係分別自甲○○、丙○○所駕自小客車取下，且此一供述情節，與
          各該確定判決所認定之事實亦屬相符，則倘認甲○○最後一次偵訊時所供
          ：被告辛○○亦自吉普車內取出球棒參與圍毆云云為真實，則顯與事實及
          各該確認判決所認定之事實相矛盾。
      ３、本案共犯甲○○、乙○○警訊中相互矛盾之供述，因下列二理由，亦應認
          定被告辛○○未參與毆打被人陳恭禎：
          (1)本案曾經承辦警局「一案二破」之事實，自卷附筆錄觀之即明，亦即承
            辦警局先則宣佈破案，宣稱本案係案外人戊○○、吳宗寶、陳敬文等人
            所為並據以移送臺灣嘉義地方法院檢察署檢察官偵辦，渠等於警訊及偵
            查初訊，亦分別「自白」共犯此案，嗣因渠等於偵查時另提出明確有力
            之不在場證明，承辦警局始重新偵辦而查知本案被告等人涉案。而許峰
            崧等確係因遭刑求始於警訊「自白」犯案，並於經移送臺灣嘉義地方法
            院檢察署由檢察官初訊時，仍因畏懼而延續警訊非自由之「自白」之事
            實，業據證人戊○○結證明確（見本院九十年十二月二十七日訊問筆錄
            ），且由本案警卷歷次筆錄比對，亦足認定證人戊○○所供遭刑求等語
            ，應非子虛。據此，則本案警訊筆錄同案共犯乙○○、甲○○初供、再
            供筆錄內容均未言及本案被告辛○○參與毆打被害人陳恭禎，何以經多
            次借提後，於移送地檢署前最後一次警訊供述及最後一次偵訊時，供述
            本案被告辛○○參與毆打被害人陳恭禎，即難使本院不生同案共犯李宗
            韋、甲○○亦遭類如案外人戊○○等人相似待遇之懷疑。
          (2)再者，共犯不利於己之供述，雖非不得採為其他共犯不利之認定，但仍
            應以其供述無瑕疵可指，始足當之，若共犯不利於己之供述，綜合其他
            客觀事證以觀，非無瑕疵，則依此有瑕疵之供述而為其他共犯不利之認
            定，即難謂於其他共犯憲法保障之權利無違；再者，同案共犯歷次供述
            僅其中之一對被告不利，而依其他客觀情狀觀之，此一不利之供證亦非
            無瑕疵，則本於「罪移唯輕」之採證原則，自應為被告有利之認定。
（五）抑且，被告辛○○自始至終堅決否認有參與毆打陳恭禎情事，此外，亦無其他
      客觀事證足認被告參與毆打被害人陳恭禎，則雖被告辛○○確有到公墓現場，
      惟其於其他共犯實施圍毆重擊之際，並未加入，已據共犯甲○○、乙○○迭再
      供明，則被告既未參與即無無預見加重結果之可能，顯見其本意僅止於加以教
      訓之普通傷害而已，於傷害致死之加重結果毫無關係。此外，復無積極證據足
      資證明丙○○確有參與毆陳恭禎之犯行，應認此部分之犯行，尚屬不能證明，
      因公訴人認為此部分與前開妨害自由之犯行具有方法結果之牽連關係，屬裁判
      上一罪，自不另無罪之諭知，附此敘明。
據上論斷，應依刑事訴訟法第二百九十九條第一項前段，刑法第二十八條、第三百零
二條第一項，罰金罰鍰提高標準條例第一條前段，判決如主文。
本案經檢察官游悅晨到庭執行職務
中      華      民      國    九十一    年      四      月      四      日
                                      臺灣嘉義地方法院刑事第三庭
                                          法  官  許兆慶
右正本證明與原本無異。
如不服本判決，應於判決送達後十日內，向本院提出上訴狀。
中      華      民      國    九十一    年      四      月      四      日
                                          書記官  洪麗惠
附錄本案論罪科刑法條：
刑法第三百零二條第一項：
私行拘禁或以其他非法方法，剝奪人之行動自由者，處五年以下有期徒刑、拘役或三
百元以下罰金。
